臺灣高雄地方法院刑事判決
                                      100年度易字第621號
公　訴　人　臺灣高雄地方法院檢察署檢察官
被　　　告　戴明忠


上列被告因詐欺案件，經檢察官提起公訴（100年度偵字第4955
號），本院判決如下：
    主  文
戴明忠無罪。
    理  由
一、公訴意旨略以：被告戴明忠明知社會上詐騙案件層出不窮，
    並可預見將自己之銀行帳戶存摺、印章、提款卡及密碼提供
    他人使用，恐遭利用作為人頭帳戶，作為詐欺集團匯款之用
    ，仍基於幫助他人詐欺取財之未必故意，於民國99年6 月17
    日某時，在高雄市建國路與大順路口之「麥當勞」前，將其
    母親戴方採圓所有之臺灣土地銀行五甲分行帳號0000000000
    00號帳戶（下稱上開帳戶）之提款卡、密碼交付予真實姓名
    年籍均不詳之詐欺集團成員。該詐欺集團之成員基於意圖為
    自己不法所有之犯意，於99年6 月間，以網路即時通訊（MS
    N 帳號xiaochen0000000000mail.com）與張ＯＯ聯絡，佯稱香
    港賽馬協會附屬六合彩公司要在臺灣找10個人投資，打擊臺
    灣的六合彩組頭，跟六合彩簽注，讓組頭倒台云云，致張ＯＯ
    陷於錯誤，於同年6 月24日，在臺北市○○區○○路000 號之聯
    邦銀行中和分行，匯款新臺幣（下同）10萬元至上開帳戶內
    。嗣經張ＯＯ發覺受騙後報警處理，始循線查知上情，因認被
    告涉犯刑法第30條第1 項前段、第339 條第1項之幫助詐欺
    罪嫌等語。
二、按犯罪事實應依證據認定之，無證據不得認定犯罪事實；被
    告之自白，不得作為有罪判決之唯一證據；不能證明被告犯
    罪者，應諭知無罪之判決，刑事訴訟法第154 條第2 項、第
    156 條第2 項、第301 條第1 項分別定有明文。而事實之認
    定，應憑證據，如未能發現相當證據，或證據不足以證明，
    自不能以推測或擬制之方法為裁判基礎；且認定犯罪事實所
    憑之證據，雖不以直接證據為限，間接證據亦包括在內，然
    而無論直接證據或間接證據，其為訴訟上之證明，須於通常
    一般之人均不致有所懷疑，而得確信其為真實之程度者，始
    得據為有罪之認定，倘其證明尚未達到此一程度，而有合理
    之懷疑存在而無從使事實審法院獲得有罪之確信時，即應由
    法院為諭知被告無罪之判決，最高法院亦著有40年台上字第
    86號、76年台上字第4986號判例可資參照。
三、公訴意旨認被告涉犯幫助詐欺取財罪嫌，無非係以被告之供
    述、證人即被害人張ＯＯ之指訴、上開帳戶之基本資料查詢、
    客戶歷史交易明細查詢、聯邦銀行匯款通知單等為其論據。
    訊據被告坦承於上述時、地，將上開帳戶之提款卡及密碼交
    付他人等情事，惟堅詞否認有何幫助詐欺取財犯行，辯稱：
    伊於99年6 月17日見自由時報上廣告應徵司機，遂撥打廣告
    上之0000000000號行動電話與對方聯絡，對方要其交付上開
    帳戶之提款卡、密碼，說要將收到的錢扣除自己的薪水存入
    該帳戶，讓公司用提款卡領，伊聽信而交付提款卡及密碼，
    但伊交付後，怕被對方騙，每天都去刷存摺，還一直打電話
    給對方問何時上班，更曾撥打165 反詐騙專線詢問，被害人
    錢進來的那天伊是早上去刷本子，但被害人的錢是下午匯進
    來，伊隔天早上再去刷本子，發現有這筆錢就嚇到，當天伊
    就打電話去銀行報遺失，再去前鎮分局草衙派出所備案，伊
    係受騙而交付提款卡，並無幫助他人詐欺之故意等語。經查
    ：
  ㈠上開帳戶為被告之母戴方採圓所申設，提款卡交予被告之女
    友薛堯如使用，被告向薛堯如拿取提款卡後，交付他人乙節
    ，業據被告供承在卷〈見本院100 年度易字第621 號卷（下
    稱易字卷）第23頁〉，嗣被害人張ＯＯ於99年6 月間，接獲某
    成年詐欺集團成員以網路即時通訊（MSN 帳號xiaochen0000
    000000mail.com）佯稱：香港賽馬協會附屬六合彩公司要在
    臺灣找10個人投資，打擊臺灣的六合彩組頭等語，致張ＯＯ陷
    於錯誤，於同年6 月24日16時21分許，在臺北市○○區○○路00
    0 號之聯邦銀行中和分行，匯款10萬元至本案帳戶內等情事
    ，業據證人即被害人張ＯＯ於警詢時證述明確（見警卷第19至
    22頁），並有被害人張ＯＯ提出之聯邦銀行匯款通知書、上開
    帳戶之開戶基本資料、客戶歷史交易明細查詢在卷可稽（見
    警卷第10至13、28頁），是上開帳戶遭詐欺集團使用以詐欺
    取財，固堪認定。
  ㈡惟經觀之被告所提出之自由時報99年6 月17日人事資訊廣告
    ，廣告內容：「中、晚班司機，現領/ 無經驗可，00000000
    00」等語（見偵卷第17頁），確為徵求司機之廣告無誤；再
    由被告提出之99年6 、7 月行動電話通話明細（見偵卷第18
    至21頁），亦可見被告於99年6 月17日有與廣告上之求職電
    話0000000000通話之紀錄，是被告辯稱見報載徵求司機廣告
    ，而與對方聯絡接洽、前往應徵等節，尚非無據。
  ㈢又被告於99年6 月17日交付提款卡、密碼後，曾先後於同年6
     月18日、21、24日、25日，多次撥打上述0000000000求職
    電話通話，並於99年6 月20日撥打165 反詐騙諮詢電話，通
    話達637 秒，且於被害人匯款入上開帳戶之翌日99年6 月25
    日，即向土地銀行客服中心申請金融卡掛失，有被告提出之
    通話明細、臺灣土地銀行五甲分行99年10月28日五甲存字第
    0990001599號函在卷可證（見偵卷第17至21頁、警卷第5 頁
    ），衡情，倘被告係明知或可得而知對方係詐欺集團成員，
    仍故意提供提款卡及密碼，作為被害人匯款之帳戶，則其本
    於此一容任對方使用之目的與認識，理當不至於在交付後，
    猶主動撥打165 反詐騙諮詢電話，並多次電話聯絡對方，甚
    且，上開帳戶於99年9 月29日始遭設定為警示帳戶，有臺灣
    土地銀行五甲分行99年10月28日五甲存字第0990001599號函
    在卷可考（見警卷第5 頁），倘被告係故意販賣或提供帳戶
    予詐欺集團使用，則應可期待詐欺集團多次、重覆地使用該
    帳戶直至帳戶遭受警示設定，或被害人發現報警，而提供帳
    戶之被告亦可期待其容任詐欺集團多次、重複地使用該帳戶
    ，惟本件被告於99年6 月25日發現有異常款項匯入後，隨即
    辦理掛失提款卡以防止他人繼續使用提款卡，並於99年7 月
    19日辦理銷戶，此見上開帳戶之客戶歷史交易明細查詢即明
    （警卷第13頁），被告掛失提款卡、辦理銷戶時，上開帳戶
    皆尚未因警示帳戶而無法使用，是被告在詐欺集團利用該提
    款卡完畢前，屢次主動聯絡對方及撥打165 反詐騙諮詢電話
    ，更在帳戶未遭警示停用前主動掛失提款卡，以防他人繼續
    提領款項，核與被告所辯：因擔心受騙，曾撥打反詐騙電話
    詢問、多次電話聯絡對方詢問何時上班，一發現不明帳款進
    入上開帳戶即向銀行掛失等語相合，足見其對於帳戶遭詐欺
    使用，並非事前明知且容任，是被告所辯其於99年6 月17日
    因應徵工作，而受騙依對方即詐欺集團成員之要求，交付提
    款卡及密碼等語，堪值採信。
  ㈣至被告交付提款卡之日期即99年6 月17日，固恰為上開帳戶
    經掛失後，甫申領提款卡當天，有臺灣土地銀行五甲分行99
    年10月28日五甲存字第0990001599號函在卷可證（見警卷第
    5 頁），惟該次申領新提款卡，係本於99年6 月5 日掛失，
    6 月9 日重新申請，此見前揭臺灣土地銀行五甲分行函亦知
    （見警卷第5 頁），是該提款卡掛失、申請之時，被告根本
    尚未因前揭99年6 月17日之應徵廣告而與上述詐欺集團聯繫
    ，自難以其甫申領新提款卡即交付他人一情，遽認其申請新
    卡之目的即在交付提款卡，進而為被告刻意換發新卡提供帳
    戶之推論。
  ㈤另本院經函詢高雄市政府警察局前鎮分局後，雖查無被告於9
    9 年6月25日（含6 月下旬）向該分局草衙派出所之報案記
    錄，有該分局100 年7 月1 日高市警前分偵字第1000016686
    號函在卷可參（見易字卷第36頁），然依被告陳稱：值班的
    員警有登記在他們的工作紀錄，但沒有給我報案三聯單或其
    他憑據等語（見易字卷第21頁），被告當時既未正式報案，
    則查無警詢筆錄或報案紀錄，乃屬當然，至工作紀錄，衡以
    本院於100 年6 月21日函詢時，距被告所陳備案時間已近1
    年，派出所員警每日處理、受理報案繁多，工作紀錄資料保
    存、尋找不易，是否因時日已久而不復尋得當初之備案紀錄
    ，非無可能，要難謂被告必係供述不實，況本院認被告並無
    幫助詐欺之不確定故意，已如前述，故即令被告並未向派出
    所報案或備案，亦不足以據為被告不利之認定。
四、綜上所述，公訴人所舉前開證據，僅可證明本案帳戶經詐欺
    集團使用作為對他人詐欺犯罪之工具，且被告確有交付本案
    帳戶之提款卡及密碼予他人，然尚難證明本案帳戶被用為詐
    騙工具不違背被告本意而有幫助詐欺之不確定故意，此外，
    復查無其他積極證據足資證明被告有何公訴人所指幫助詐欺
    之犯行，自應為其無罪之諭知。
據上論斷，應依刑事訴訟法第301 條第1 項前段，判決如主文。
本案經檢察官張媛舒到庭執行職務。
中　　華　　民　　國　 100　　年　　8 　　月　　31　　日
                  刑事第十三庭審判長法　官  黃蕙芳
                                    法  官  楊智守
                                    法  官  陳筱雯
以上正本證明與原本無異。
如不服本判決應於收受送達後10日內向本院提出上訴書狀，並應
敘述具體理由；如未敘述上訴理由者，應於上訴期間屆滿後20日
內向本院補提理由書（均須按他造當事人之人數附繕本）「切勿
逕送上級法院」。
中　　華　　民　　國　 100　　年　　8 　　月　　31　　日
                                    書記官  陳建琪